【裁判字號】    98,監宣,16
【裁判日期】    990312
【裁判案由】    監護宣告
【裁判全文】
臺灣臺南地方法院民事裁定              98年度監宣字第16號
聲  請  人  甲○○○
上列聲請人聲請監護宣告事件，本院裁定如下：
    主      文
宣告丙○○（男，民國○○年○月○○日生，身分證統一編號：Ｚ0000
00000號，住臺南縣善化鎮田寮里六分寮112號）為受監護宣告之
人。
選定聲請人甲○○○（民國○○年○月○日生，身分證統一編號：Ｚ0
00000000號，住臺南縣永康市○○路127巷24弄10號）為受監護
宣告人丙○○之監護人。
指定乙○○（民國○○年○○月○○日生，身分證統一編號：Ｚ0000000
00號，住臺南縣永康市○○○路160號5樓之3）為會同開具財產
清冊之人。
聲請費用由受監護宣告之人丙○○負擔。
    理      由
一、本件聲請意旨略以：聲請人為丙○○之姐姐，丙○○因中度
    精神障礙致不能為意思表示或受意思表示，亦不能辨識其意
    思表示之效果，爰聲請對丙○○為監護宣告，並請求選任聲
    請人為丙○○之監護人，及指定丙○○之外甥乙○○為會同
    開具財產清冊之人等語。
二、按對於因精神障礙或其他心智缺陷，致不能為意思表示或受
    意思表示，或不能辨識其意思表示之效果者，法院得因本人
    、配偶、四親等內之親屬、最近一年有同居事實之其他親屬
    、檢察官、主管機關或社會福利機構之聲請，為監護之宣告
    ，民法第14條第1項定有明文。次按受監護宣告之人應置監
    護人。法院為監護之宣告時，應依職權就配偶、四親等內之
    親屬、最近一年有同居事實之其他親屬、主管機關、社會福
    利機構或其他適當之人選定一人或數人為監護人，並同時指
    定會同開具財產清冊之人。又法院選定監護人時，應依受監
    護宣告之人之最佳利益，優先考量受監護宣告之人之意見，
    審酌一切情狀，並注意下列事項：(一)受監護宣告之人之身心
    狀態與生活及財產狀況。(二)受監護宣告之人與其配偶、子女
    或其他共同生活之人間之情感狀況。(三)監護人之職業、經歷
    、意見及其與受監護宣告之人之利害關係。(四)法人為監護人
    時，其事業之種類與內容，法人及其代表人與受監護宣告之
    人之利害關係，民法第1110條、第1111條第1項、第1111條
    之1亦定有明文。
三、經查：
  （一）聲請人主張其係丙○○之姐姐之事實，有聲請人所提戶
        籍謄本在卷可稽，則揆諸上開條文規定，聲請人為本件
        監護宣告之聲請，自屬有據。
  （二）又聲請人主張丙○○領有中度精神障礙殘障手冊一節，
        亦據其提出殘障手冊影本為證，而經鑑定人財團法人私
        立臺南仁愛之家附設精神療養院施仁雄醫師鑑定結果，
        復認：「一般醫學檢查：個案（即丙○○）外表冷漠，
        對問話無法回答，對人不理不采，偶爾會作勢打人，不
        理外界，我行我素。精神檢查方面：個案的注意力、判
        斷能力、對人、時、地的定向感、記憶能力、計算能力
        及抽象思考能力均有明顯缺失。綜合以上之情形，這是
        一個慢性精神分裂病的個案，個案自我照顧能力呈明顯
        不足，其因精神障礙或其他心智缺陷，致不能為意思表
        示或受意思表示，亦不能辨識其意思表示之效果」，有
        本院訊問筆錄及精神鑑定報告書在卷可佐，是聲請人聲
        請對丙○○為監護宣告為有理由，應予准許。
  （三）再查，聲請人主張受監護宣告人丙○○無配偶，其父已
        死亡，而其母因住院，目前由聲請人負責照顧丙○○三
        餐，丙○○另一個妹妹在臺北等情，業據其提出戶籍謄
        本為證，本院參酌上情，及聲請人為受監護宣告人丙○
        ○之姐姐，並願意擔任丙○○之監護人，而丙○○之母
        親、妹妹亦同意聲請人擔任丙○○之監護人一節，亦有
        聲請人所提親屬會議紀錄在卷可考，是認由聲請人擔任
        丙○○之監護人，符合丙○○之最佳利益，爰選定聲請
        人為丙○○之監護人；又乙○○係聲請人之子女（即受
        監護宣告人丙○○之外甥），衡情應會本於受監護宣告
        人丙○○之最佳利益，與監護人共同開具財產清冊，乙
        ○○亦同意擔任會同開具財產清冊之人，並有上開親屬
        會議紀錄可參，爰指定乙○○為會同開具財產清冊之人
        。
四、依民事訴訟法第608條第1項，裁定如主文。
中    華    民    國    99    年    3     月    12    日
                      家事法庭法  官  林育幟
以上正本係照原本作成。
如不服本裁定關於選定監護人及指定會同開具財產清冊之人等部
分，應於送達後十日內向本院提出抗告狀，並繳納抗告費新臺幣
1,000元；其餘關於宣告監護之部分，不得抗告。
中    華    民    國    99    年    3     月    12    日
                              書記官  陳世明

司法院資訊處製作；財團法人民間司法改革基金會備份。
